臺灣高等法院高雄分院刑事判決　　　 99年度交上易字第130號
上　訴　人　臺灣高雄地方法院檢察署檢察官
被　　　告　李偉生
上列上訴人因被告過失傷害案件，不服臺灣高雄地方法院99年度
交易字第3 號中華民國99年8 月31日第一審判決（起訴案號：臺
灣高雄地方法院檢察署98年度偵字第14357 號），提起上訴，本
院判決如下：
    主  文
原判決撤銷。
李偉生犯過失傷害罪，處有期徒刑月，如易科罰金，以新臺幣
壹仟元折算壹日。
    事  實
一、李偉生考領有普通小型車駕駛執照，於民國98年1 月25日下
    午1 時20分許，駕駛車號8033-XL 號自小客車，沿高雄市前
    鎮區○○○路慢車道由北往南方向行駛，行經光華三路與管
    仲南路口時，本應注意行車時速不得超過50公里，行車應遵
    守道路交通號誌之指示，遇紅燈應暫停行駛，且應注意車前
    狀況，並隨時採取必要之安全措施，而當時天候晴，日間自
    然光線，柏油路面乾燥無缺陷或障礙物，視距良好，且依其
    知識能力亦無不能注意之情事，詎李偉生竟疏未注意，貿然
    以逾50公里之速度闖越紅燈超速行駛，復疏未注意車前狀況
    ，適有陳盈秀騎乘車號WAS-689 號機車沿光華三路由南向北
    行駛，行經該路口左轉管仲南路，李偉生見狀煞避不及，致
    其駕駛之自小客車右前方撞擊陳盈秀騎乘之機車右側車身，
    使陳盈秀於人車倒地後受有左側橈骨粉碎性骨折、右手第一
    掌骨骨折、右側內踝骨折、左手及手腕挫傷併擦傷、右手挫
    傷、左下肢扭挫傷併多處擦傷、右膝擦傷及骨盆骨折等傷害
    。而李偉生於肇事後則留在事故現場，於有偵查犯罪權限之
    機關或人員，僅知悉犯罪事實，尚不知悉犯罪人前，即主動
    向前往現場處理之員警自首，並坦承肇事而願接受裁判。
二、案經陳盈秀訴由高雄市政府警察局前鎮分局報告臺灣高雄地
    方法院檢察署檢察官偵查起訴。
    理  由
壹、證據能力部分：
一、證人侯嘉銘於偵查中具結後向檢察官所為之證述，證人並未
    曾提及檢察官在偵查中有不法取供情事，亦查無該證據作成
    時有何違法情事，並無顯有不可信之情況，依刑事訴訟法第
    159 條之1 第2 項之規定，應適宜為本案之證據而有證據能
    力。
二、除上開所述外，本判決理由所援用之證據資料屬被告以外之
    人於審判外之陳述部分，被告李偉生及檢察官於本院言詞辯
    論終結前，知有刑事訴訟法第159 條第1 項不得為證據之情
    形，而對其證據能力並未提出異議（本院卷第23、31-35 頁
    ），本院審酌上開證據之作成，並無違法或不當情形，且與
    本案起訴犯罪事實之相關待證事實相關，適當作為證據，依
    刑事訴訟法第159 條之5 第2 項規定，認均有證據能力。
貳、認定犯罪事實所憑之證據及理由：
一、上開事實，業據被告於原審坦承不諱（原審交易卷《原審卷
    二》第93、101 、102 頁），並經證人即告訴人陳盈秀於警
    詢及偵訊中證述綦詳（警卷第7-8 頁，偵卷第17-18 頁），
    復經目擊證人侯嘉銘於偵查及原審證述明確（偵卷第46-48
    頁，原審卷二第94-97 頁），並有高雄市○○○○○道路交
    通事故現場圖、談話紀錄表、道路交通事故調查報告表、現
    場照片（警卷第10-14 、18-21 頁）及證號查詢汽車駕駛人
    （被告）資料（本院卷第35之2 頁）在卷可稽，顯見被告就
    本件車禍之發生，應負過失責任無訛。又告訴人因本件車禍
    受有左側橈骨粉碎性骨折、右手第一掌骨骨折、右側內踝骨
    折、左手及手腕挫傷併擦傷、右手挫傷、左下肢扭挫傷併多
    處擦傷、右膝擦傷及骨盆骨折等傷害之事實，亦有阮綜合醫
    療社團法人阮綜合醫院98年2 月26日第85659 號診斷證明書
    在卷可憑（警卷第17頁），足認被告上開過失行為與告訴人
    所受傷害結果之間具有相當因果關係，亦可認定。
二、至檢察官雖以告訴人對於本件車禍之發生，亦有機車疏未依
    兩段式左轉之與有過失云云。然查，告訴人自光華三路機車
    道逕行左轉至管仲南路後，直行管仲南路時，管仲南路東西
    向交通號誌為綠燈，光華三路南北向之交通號誌為紅燈等情
    ，已據目擊證人侯嘉銘於偵查及原審證述在卷，今告訴人行
    駛之管仲南路東西向車道既係綠燈，則告訴人即有合法行駛
    於管仲南路之路權，本件車禍之發生，應係被告貿然闖越紅
    燈超速行駛及疏未注意車前狀況所致，縱使告訴人於車禍發
    生前行至該交岔路口有機車未依兩段式轉彎之違規行為，然
    此行車違規行為與本件交通事故之發生既未有相當因果關係
    ，自難令告訴人負與有過失之責任。另高雄市車輛行車事故
    覆議鑑定委員會98年5 月22日鑑定覆議意見書，雖認本件事
    故發生原因為告訴人騎乘機車未依兩段式左轉，被告則無肇
    事原因云云，然本院審酌上情，並參酌該委員會所憑之鑑定
    資料僅有上開道路交通事故現場圖、道路交通事故調查報告
    表，未能一併考量證人侯嘉銘之證述被告有闖越紅燈、超速
    行駛等過失，及告訴人左轉駛入管仲南路，當時管仲南路之
    交通號誌已轉換為綠燈等交通實況，而作出與本院認定之事
    實相左之鑑定意見，為本院所不採，自不得執為有利被告之
    認定，一併指明。
三、綜上所述，本件事證已臻明確，被告上開過失傷害犯行，洵
    堪認定，應依法論科。
、論罪科刑及撤銷改判之理由：
一、核被告所為，係犯刑法第284 條第1 項前段之過失傷害罪。
    又被告肇事後留在事故現場，於有偵查犯罪權限之機關或人
    員尚不知悉犯罪人前，即主動向前往現場處理員警坦承肇事
    ，並表明願接受裁判之事實，有高雄市○○○○○道路交通
    事故肇事人自首情形紀錄表在卷可憑（原審審交易卷《原審
    卷一》第20頁），並經目擊證人侯嘉銘於原審證述明確（原
    審卷二第96頁），堪認符合自首之規定，爰依刑法第62條前
    段之規定減輕其刑。
二、原審據以論處被告罪刑，固非無見；惟查：
(一)、按94年2 月2 日修正公布、95年7 月1 日施行之刑法第47條
    第1 項關於累犯之修正，將所犯之後罪無論係故意或過失再
    犯，均得成立累犯，修正限縮為再犯之罪以故意犯為限，始
    成立累犯；本件被告係過失犯，自無累犯之適用，原判決論
    以累犯並加重其刑，其適用法律已有違誤。
(二)、被告於肇事當時考領有普通小型車駕駛執照，此有本院依職
    權調取之證號查詢汽車駕駛人（被告）資料附卷可參；原判
    決未向監理機關查詢暨調取被告之相關駕駛執照資料，以釐
    清本件過失傷害犯行是否應依道路交通管理處罰條例第86條
    第1 項規定加重其刑，復未將被告考領普通小型車駕駛執照
    之事實載明於犯罪事實，亦有疏漏。
三、檢察官上訴意旨，指摘原判決將被告上開過失犯行論以累犯
    已有未當，為有理由，且原判決亦有上開疏漏，自應由本院
    將原判決撤銷改判。本院審酌被告貿然闖越紅燈超速行駛，
    又疏未注意車前狀況，致撞擊告訴人所騎乘之機車而肇事，
    使告訴人受有上開傷害，且迄未與告訴人達成和解並賠償告
    訴人所受之損害，實有不該，復參酌其坦承犯行之犯後態度
    暨其品行、生活狀況、智識程度等一切情狀，量處如主文第
    二項所示之刑，並諭知以新臺幣1,000 元為1 日易科罰金之
    折算標準，以示懲儆。
四、被告經合法傳喚，無正當理由不到庭（本院卷第17、26、26
    之1 、30、35之1 頁之被告戶籍及在監押查詢資料、本院送
    達回證及審判期日報到單），爰不待其到庭陳述，逕行判決
    。
據上論結，應依刑事訴訟法第371 條、第369 條第1 項前段、第
364 條、第299 條第1 項前段，刑法第284 條第1 項前段、第62
條前段、第41條第1 項前段，刑法施行法第1 條之1 ，判決如主
文。
本案經檢察官張益昌到庭執行職務。
中    華    民    國   100    年    1     月    12    日
                  刑事第三庭  審判長法  官   莊崑山
                                    法  官   莊松泉
                                    法  官   唐照明
以上正本證明與原本無異。
不得上訴。
中    華    民    國   100    年    1     月    12    日
                                    書記官   黃琳群
附錄本件判決論罪科刑法條：
中華民國刑法第284條第1項：
因過失傷害人者，處 6 月以下有期徒刑、拘役或 5 百元以下罰
金，致重傷者，處 1 年以下有期徒刑、拘役或 5 百元以下罰金
。